【裁判字號】    96,訴,1805
【裁判日期】    970320
【裁判案由】    違反毒品危害防制條例
【裁判全文】
臺灣臺南地方法院刑事判決              96年度訴字第1805號
公  訴  人  臺灣臺南地方法院檢察署檢察官
被      告  乙○○
指定辯護人  黃慕容  律師
上列被告因違反毒品危害防制條例案件，經檢察官提起公訴（96
年度偵字第17510號），本院判決如下：
    主    文
乙○○無罪。
    理    由
一、公訴意旨略以：被告乙○○明知海洛因係屬毒品危害防制條
    例第二條第二項第一款所列管之第一級毒品，不得非法持有
    或販賣，竟基於反覆實施販賣海洛因以牟利之單一行為決意
    ，自九十六年一月間某日起至九十六年四月二十七日止，以
    其所持用之行動電話0000000000號作為對外連繫販賣毒品之
    工具，與附表所示之買毒者接洽後，隨即於附表所示之時間
    、地點，以如附表所示之價格，販賣第一級毒品海洛因予如
    附表所示之買毒者。嗣因如附表所示之買毒者丁○○及甲○○等人因另犯竊盜及施用毒品案件經通緝在案，而於九十六
    年四月二十七日、九十六年四月三十日分別為警緝獲後，供
    出上情，因而查獲乙○○之販賣毒品之犯行。案經臺南市警
    察局第三分局報告臺灣臺南地方法院檢察署檢察官偵查起訴
    。因認被告涉犯毒品危害防制條例第四條第一項之販賣第一
    級毒品罪嫌等語。
二、法律規定及判決先例：
  (一)按被告未經審判證明有罪確定前，推定其為無罪；又犯罪事
    實應依證據認定之，無證據不得認定犯罪事實，刑事訴訟法
    第一百五十四條第一項、第二項定有明文。次按不能證明被
    告犯罪者，應諭知無罪之判決，同法第三百零一條定有明文
    。
  (二)又按事實之認定，應憑證據，如未能發現相當證據，或證據
    不足以證明，自不能以推測或擬制之方法以為裁判基礎，最
    高法院四十年台上字第八十六號判例可資參照。而所謂證據
    ，係指足以證明被告有犯罪行為之積極證據而言，該項證據
    須適於為被告犯罪之證明者，始得採為斷罪之資料，最高法
    院六十九年台上字第四九一三號判例可資參考。
  (三)再按認定不利於被告之事實，須依積極證據，茍積極證據不
    足為不利於被告事實之認定時，即應為有利於被告之認定，
    更不必有何有利之證據，最高法院亦著有三十年上字第八一
    六號判例足參。
  (四)認定犯罪事實所憑之證據，雖不以直接證據為限，間接證據
    亦包括在內；然而無論直接或間接證據，其為訴訟上之證明
    ，須於通常一般之人均不致有所懷疑，而得確信其為真實之
    程度者，始得據為有罪之認定，倘其證明尚未達到此一程度
    ，而有合理之懷疑存在時，即應為被告無罪判決之諭知（最
    高法院七十六年台上字第四九八六號判例意旨參照）。
  (五)復按檢察官就被告犯罪事實，應負舉證責任，並指出證明之
    方法，刑事訴訟法第一百六十一條第一項定有明文。而檢察
    官對被告犯罪事實應負舉證責任，並指出證明之方法，係指
    檢察官除應就被告之犯罪實負提出證據之責任外，並應負說
    服之責任，使法官確信被告犯罪構成事實之存在。而法院於
    第一次審判期日前，審查檢察官起訴或移送併辦意旨及全案
    卷證資料，依客觀之論理與經驗法則，從形式上審查，即可
    判斷被告顯無成立犯罪之可能者，例如：(一)、起訴書證據及
    所犯法條欄所記載之證據明顯與卷證資料不符，檢察官又未
    提出其他證據可資證明被告犯罪；(二)、僅以被告或共犯之自
    白或告訴人之指訴，或被害人之陳述為唯一之證據即行起訴
    ；(三)、以證人與實際經驗無關之個人意見或臆測之詞等顯然
    無證據能力之資料（有無證據能力不明或尚有爭議，即非顯
    然）作為起訴證據，又別無其他證據足資證明被告成立犯罪
    ；(四)、檢察官所指出之證明方法過於空泛，如僅稱有證物若
    干箱或帳冊若干本為憑，至於該證物或帳冊之具體內容為何
    ，均未經說明；(五)、相關事證未經鑑定或勘驗，如扣案物是
    否為毒品、被告尿液有無毒物反應、竊佔土地坐落何處等，
    苟未經鑑定或勘驗，顯不足以認定被告有成立犯罪可能等情
    形，均應以裁定定出相當合理之期間通知檢察官補正證明方
    法。辦理刑事訴訟法案件應行注意事項第九五項定有明文。
  (六)是以，綜上規定及說明，若刑事案件有以上之情形，而檢察
    官於起訴後，法院於公訴人蒞庭實行公訴，經法院予提出證
    據證明及說服法院之機會，而無法提出足以說服法院被告有
    起訴之犯罪事實之證據，自應為被告無罪之判決，亦屬至明
    。
三、本件公訴意旨認被告乙○○涉有毒品危害防制條例第四條第
    一項之販賣第一級毒品罪嫌，無非係以證人丁○○、甲○○
    二人之證述，及被告所持有之行動電話0000000000號自九十
    六年四月二十五日起至同年四月二十七日止之通聯紀錄一份
    為證。訊據被告乙○○則堅詞否認有何販賣第一級毒品之犯
    行，辯稱：本件係證人丁○○、甲○○二人懷疑伊報警查獲
    渠等而故意誣陷的，至於伊與丁○○之通聯紀錄是因丁○○
    是伊之姑丈的弟弟，撥打伊之電話是為詢問伊之姑姑的下落
    等語。
四、經本院查：
  (一)證據能力方面：被告以外之人於審判外之陳述，雖不符前四
    條之規定，而經當事人於審判程序同意作為證據，法院審酌
    該言詞陳述或書面陳述作成時之情況，認為適當者，亦得為
    證據。當事人、代理人或辯護人於法院調查證據時，知有第
    一百五十九條第一項不得為證據之情形，而未於言詞辯論終
    結前聲明異議者，視為有前項之同意。刑事訴訟法第一百五
    十九條之五第二項定有明文。查本件證人甲○○、丁○○二
    人於警詢時之陳述，證據能力部分業據被告及辯護人所不爭
    執，依上開刑事訴訟法第一百五十九條第之五第二項之規定
    ，自亦得作為證據。
  (二)按毒品危害防制條例第十七條規定，犯第四條第一項至第四
    項、第五條第一項至第四項前段、第六條第一項至第四項、
    第七條第一項至第四項、第八條第一項至第四項、第十條或
    第十一條第一項、第二項之罪，供出毒品來源，因而破獲者
    ，得減輕其刑，證人陳世國係因涉嫌犯該條例第十條第二項
    之施用第二級毒品罪，為警查獲，有其警訊筆錄在卷可稽，
    則其證述所施用之第二級毒品安非他命係向被告購買，屬有
    利於己之供述，縱其證言無瑕疵，亦不能專憑其證言為被告
    有販賣安非他命事實之認定，最高法院著有八十九年度台上
    字第二一八號判決意旨可資參照。經查，本件檢察官以之為
    指證被告乙○○販賣毒品之證人（即購買毒品者）共有甲○○、丁○○二人，該二名證人雖具結證稱渠等於如附表所示
    之時間、地點購買如附表所示之毒品等情，惟因販賣第一級
    毒品係屬最輕本刑為無期徒刑以上之重罪，而購買毒品之人
    如供出毒品來源，又有法定得減輕其刑之誘因，揆諸前開判
    決意旨，購買毒品者甲○○、丁○○二人供出其毒品之來源
    者，係屬有利於己之供述，縱其證言無瑕疵，亦不得逕以購
    買毒品者單方面之證述而入被告乙○○於罪，自仍須確有其
    他相關之佐證方足認定被告乙○○確有賣毒之犯行。
  (三)檢察官雖以被告乙○○所持有之行動電話0000000000號自九
    十六年四月二十五日起至同年四月二十七日止之通聯紀錄一
    份為被告販賣毒品之佐證。惟查，綜觀上開通聯紀錄所載，
    證人丁○○確於九十六年四月二十七日二十一時四十八分四
    十五秒、二十一時五十六分二十三秒、二十二時五分二十四
    秒共三次以0000000000號手機撥打被告所持有之0000000000
    號手機，此亦為被告所不爭，惟其二人談話之內容是否為聯
    絡毒品之交易或如被告所辯係證人丁○○主動詢問被告之姑
    姑林淑誼之下落等情，此部分亦無相關通訊監察譯文或其他
    證據足以佐證，基於罪疑惟輕之原則，自不得據此而為不利
    被告之認定。至於所謂證人甲○○與被告為毒品交易之部分
    ，檢察官亦未舉出上開通聯紀錄中何者為被告與證人甲○○
    之通聯紀錄及舉證證明其二人之通話內容即為毒品之交易，
    因此，亦不得以上開通聯紀錄而為被告販毒不利之佐證。
  (四)按一般經驗法則，販賣毒品之毒販通常於其住居所常藏有販
    毒之工具如分裝毒品之電子秤、夾鍊袋，分裝吸管及大量之
    毒品、現金等物。惟查，檢察官於九十六年十一月六日指揮
    臺南市警察局第三分局持本院所核發之搜索票搜索被告乙○○之住居所，亦未發現與被告販賣毒品相關之任何物證；又
    證人丁○○、甲○○二人經通緝而分別於九十六年四月二十
    七日、三十日查獲，而渠等均供稱於經警查獲當天仍有施用
    毒品海洛因之犯行，業據其二人於警詢時均供證在卷 (分見
    警卷第四頁背面、第八頁)，是以揆諸前開說明，該二名證
    人均係吸毒者，其供出毒品之來源具有法定減輕其刑之誘因
    ，且本件檢警並未於被告之住居所查獲上開販毒之相關物證
    ，自不得僅以其二人單方面之證言即為被告乙○○販毒犯行
    之不利認定。
五、綜上所查，本件檢察官所舉被告乙○○販毒之證據，僅有證
    人即所謂購買毒品者之甲○○、丁○○二人單方面之供證，
    是揆諸前開最高法院之判決意旨及上開法律規定及判決先例
    ，應認檢察官就被告乙○○販賣第一級毒品海洛因之犯行並
    無充分之積極證據，而使本院產生明確有罪之心證，且經本
    院遍查全案卷證，亦不足以認定被告乙○○確有販賣毒品海
    洛因之犯行，則依據刑事訴訟法所揭諸之「無罪推定原則」
    ，自應將疑點利益歸於被告，是以本院自應為被告乙○○無
    罪之諭知。
據上論斷，應依刑事訴訟法第三百零一條第一項，判決如主文。
本案經檢察官丙○○到庭執行職務。
中    華    民    國    97    年    3      月   20    日
                  刑事第二庭  審判長  法  官  蘇義洲
                                      法  官  洪士傑
                                      法  官  徐文瑞
以上正本證明與原本無異。
如不服本判決應於收受本判決後10日內向本院提出上訴書狀，並
應敘述具體理由。如未敘述上訴理由者，應於上訴期間屆滿後20
日內向本院補提理由書狀（均須按他造當事人之人數附繕本），
切勿逕送上級法院。
                                      書記官  李佩珊
中    華    民    國    97    年    3     月    21    日
附表：
┌──┬────┬─────┬─────┬─────────────┐
│編號│販賣對象│販賣時間  │交易地點  │販賣毒品之種類、次數及價格│
│    │        │（民國）  │          │                （新臺幣）│
├──┼────┼─────┼─────┼─────────────┤
│1   │甲○○  │自96年1月 │臺南市安南│海洛因，約50次，每次交易約│
│    │        │間某日起至│區○○路1 │500元至2,000元            │
│    │        │96年4月27 │段700巷內 │                          │
│    │        │日晚上7時 │、臺南市安│                          │
│    │        │許        │南區○○路│                          │
│    │        │          │與安通路口│                          │
│    │        │          │「溫外科」│                          │
│    │        │          │前、臺南市│                          │
│    │        │          │安南區長溪│                          │
│    │        │          │路1段476巷│                          │
│    │        │          │「保安宮」│                          │
│    │        │          │前等處    │                          │
├──┼────┼─────┼─────┼─────────────┤
│2   │丁○○  │自96年2月 │臺南市安南│海洛因，約50次，每次交易約│
│    │        │間某日起至│區○○路、│300元至500元              │
│    │        │96年4月27 │公學路、臺│                          │
│    │        │日止      │南市安南區│                          │
│    │        │          │十二佃「7-│                          │
│    │        │          │11便利商店│                          │
│    │        │          │」附近、臺│                          │
│    │        │          │南市安南區│                          │
│    │        │          │北安橋下「│                          │
│    │        │          │7-11便利商│                          │
│    │        │          │店」附近、│                          │
│    │        │          │臺南市安南│                          │
│    │        │          │區○○路與│                          │
│    │        │          │北安路口「│                          │
│    │        │          │7-11便利商│                          │
│    │        │          │店」附近、│                          │
│    │        │          │臺南市安南│                          │
│    │        │          │區○○路果│                          │
│    │        │          │菜市場前  │                          │
└──┴────┴─────┴─────┴─────────────┘


司法院資訊處製作；財團法人民間司法改革基金會備份。
